臺灣高等法院臺中分院刑事判決　　　　　　　　九十二年度上更(一)字第二六四號
　　上　訴　人　臺灣臺中地方法院檢察署檢察官
　　被　　　告　丁○○
　　指定辯護人　本院公設辯護人　甲○○
右上訴人因被告傷害致死案件，不服臺灣臺中地方法院九十一年度訴字第二六八一號
，中華民國九十二年三月廿一日第一審判決（起訴案號：臺灣臺中地方法院檢察署九
十年度偵字第二○三五二號），提起上訴，經本院判決後，由最高法院發回更審，本
院判決如左：
    主      文
上訴駁回。
    事      實
一、丁○○於民國九十年八月十日與張惟絲相識，雙方成為男女朋友後，張惟絲即搬
    進丁○○位於臺中縣烏日鄉○○路二五三號住處與丁○○同居。因張惟絲染有毒
    癮，有吸食毒品之惡習，丁○○屢勸張惟絲戒毒不成，竟基於傷害張惟絲之概括
    犯意，自九十年十月十五日起，連續在上址以其所有之皮帶、電線（ＡＶ端子線
    ）毆打張惟絲之背部、臀部及四肢，致張惟絲背部、臀部及四肢均受有瘀血之傷
    害。嗣張惟絲因急性肺炎合併肺膿瘍，身體虛弱倒臥前開房間床邊無反應，經丁○○之父林振成發現報警並送醫急救，延至九十年十月二十一日十四時十二分許
    ，不治死亡（死亡原因與傷害無關，詳如後述），始發現前開傷害情形，並經警
    扣得丁○○所有供傷害張惟絲之皮帶壹條、電線（ＡＶ端子線）壹條。
二、案經被害人張惟絲之母庚○○及張惟絲之兄戊○○訴請臺灣臺中地方法院檢察署
    檢察官偵查起訴。
      理  由
一、訊之被告丁○○坦承於右揭時、地，以皮帶及電線（AV端子線）毆打被害人張惟
    絲之背部、臀部及四肢，致張惟絲受有上開傷害之事實，而張惟絲受有上開傷害
    ，也有檢察官勘驗筆錄、相驗屍體證明書、驗斷書、及所拍照片與法務部法醫研
    究所法醫所醫鑑字第一三九一號鑑定書等資料附卷可憑，是被告傷害犯行甚為
    明確而堪認定。
二、公訴意旨雖然以被告連續在上址以皮帶、電線毆打張惟絲之背部、臀部、四肢，
    且以不明鈍器毆打被害人張惟絲頭部之行為，致張惟絲頭部受有左頂部頭皮下局
    部出血３×２公分、右側硬腦膜下腔血塊９×５×１公分、右頂葉、右枕葉、左
    顳葉底面、小腦右側底面蜘蛛膜下腔出血之傷害，而張惟絲遭受上開傷害後，因
    被告未將張惟絲送醫就治，致張惟絲引發急性肺炎合併肺膿瘍，嗣丁○○之父林
    振成於九十年十月二十一日中午發現張惟絲倒臥在床邊且無反應，因而報警處理
    並緊急送醫急救，惟仍延至同日十四時十二分許宣告不治死亡，而認為被告係觸
    犯刑法第二百七十七條第二項之傷害致人於死罪嫌云云。訊之被告則堅決否認有
    以不明鈍器毆打被害人頭部之行為，辯稱，其僅有以其所有之皮帶、電線（ＡＶ
    端子線）毆打張惟絲之背部、臀部及四肢，並沒有以鈍器打張惟絲的頭部，不知
    其頭部何以會受傷出血，其死亡並非伊毆打所造成等語。
三、經查公訴意旨認被告涉有前開傷害致死罪嫌，無非以被害人張惟絲確係因鈍力性
    顱腦及肢體損傷、硬腦膜下腔出血，引發急性肺炎合併肺膿瘍而死亡，業經公訴
    人督同法醫師相驗並進行解剖屬實，製有勘驗筆錄、相驗屍體證明書、驗斷書、
    進行解剖時所拍照片十五幀及法務部法醫研究所法醫所醫鑑字第一三九一號鑑
    定書等資料附卷可憑。而被告雖然辯稱，並未以鈍器毆打被害人之頭部云云，然
    被害人與被告同居一室，被害人之生活起居均由被告負責，而被告之家人與被害
    人並無互動，且無恩怨，亦未毆打被害人等情，業據被告自承在卷。是被告之家
    人既與被害人無何互動，亦未毆打被害人，自可排除被告家人涉案之可能性。而
    被害人之生活起居既均由被告負責，參以被告確實曾以皮帶及電線（ＡＶ端子線
    ）等物毆打被害人等情，是被害人頭部之傷應係被告毆打所致。又告訴人戊○○
    於偵訊時陳稱：「張惟絲死亡前二、三個星期，我曾在太平市我媽媽的撞球場看
    過她，當時她精神還很好，她跟我說丁○○對她不錯，也沒有提到丁○○有打她
    。」等語。而被告於警、偵訊時均供稱：「我與張惟絲之感情很好，只是常因毒
    品問題而吵架，我打她只是要教訓她，叫她不要吸毒。」等語。再參以法醫師對
    被害人進行解剖時，經採集被害人胃容物及血液送法務部調查局進行鑑定結果，
    發現均含有嗎啡成分，經研判結果應係使用四號海洛因之結果，亦有上開法務部
    法醫研究所之鑑定書在卷可稽，與被告辯稱，被害人有施用毒品習慣等語相符。
    被告與被害人感情良好，並無何仇隙及恩怨，僅因被害人染有毒癮而屢生爭執，
    被告為使被害人戒除毒癮而毆打被害人，其主觀上應係基於傷害之故意，並非基
    於殺人之犯意。惟以鈍器毆打人之頭部，足以致人死亡之結果，此為一般人所認
    識，亦應為被告所知悉，故被告以鈍器毆打被害人之頭部時，對於可能導致被害
    人死亡之結果，應可預見。是被告可預見其行為可能導致被害人發生死亡之結果
    ，應注意，能注意，竟疏於注意而未將被害人送醫救治，導致被害人因而引發急
    性肺炎合併肺膿瘍而死亡，其顯然有過失，且與被害人之死亡結果具有相當因果
    關係，為其論據。
四、惟查：
  (一)、本案在被告前開住處，僅扣得被告用以傷害被害人之皮帶及電線，但始終並未
      尋得公訴意旨所指之不明鈍器，以證明被告有以不明鈍器毆打被害人張惟絲頭
      部之事實，雖然被害人張惟絲頭部受有左頂部頭皮下局部出血３×２公分、右
      側硬腦膜下腔血塊９×５×１公分、右頂葉、右枕葉、左顳葉底面、小腦右側
      底面蜘蛛膜下腔出血之傷害，然依照被告之供述，張惟絲染有毒癮，有吸食毒
      品之惡習，且檢察官參以法醫師對被害人張惟絲進行解剖時，經採集被害人胃
      容物及血液送法務部調查局進行鑑定結果，發現均含有嗎啡成分，經研判結果
      ，應係使用四號海洛因之結果，有上開法務部法醫研究所之鑑定書在卷可稽，
      亦認定張惟絲確實有吸食毒品之惡習。而被告與張惟絲係同居之男女朋友，參
      之告訴人即張惟絲之母庚○○於警訊中陳稱：「我女兒曾告訴我丁○○待她不
      錯，想與他結婚」等語；另張惟絲之兄長戊○○於偵訊時陳稱：「張惟絲死亡
      前二、三個星期，我曾在太平市我媽媽的撞球場看過她，當時她精神還很好，
      她跟我說丁○○（被告）對她不錯，也沒有提到丁○○有打她。」等語。可以
      得知被告與張惟絲二人感情良好。又被告於警、偵訊時均供稱：「我與張惟絲
      之感情很好，只是常因毒品問題而吵架，我打她只是要教訓她，叫她不要吸毒
      。」等語。另據法務部法醫研究所之鑑定書所載，被害人上肢：兩側上肢背面
      多處電線鞭苔痕及瘀血斑、左手腕掌面瘀血斑、右手腕掌面縫合疤痕。下肢：
      兩側下肢前面及背面多數電線鞭苔痕及瘀血斑（見偵查卷第十六頁），傷痕均
      集中於四肢，足見被告所供其係以皮帶及電線毆打被害人背部、臀部、四肢等
      情，應係實情。此外，並無證據足認被告有另以鈍器毆打被害人頭部之必要。
  (二)、另證人即與被告同住一處，分別為被告胞兄弟女友之己○○、乙○○於警訊各
      陳稱：「張惟絲平常看起來好像不是很健康，連走路都跟平常人不一樣，走路
      很慢」，「張惟絲平常很少外出，且都躺在房間床上休息，也很少吃東西，胃
      口不好，身體狀況不是很好」等語。其中己○○於本院更結稱：「張惟絲有吸
      毒且沒有辦法自己下床上廁所；剛開始的時候她還有辦法下樓上廁所，後來她
      就必須要包尿布，大約包了一個月，：：：包尿布期間都是在床上，沒有看過
      她站起來過，：：：我親眼看過她吸強力膠」等語。而依據法務部法醫研究所
      鑑定結果，被害人死亡原因，計有：甲、急性肺炎合併肺膿瘍，乙、硬腦膜下
      腔出血，丙、鈍力性顱腦及肢體損傷等三種，有該鑑定書附卷可稽（見偵查卷
      第廿一頁），然其死亡之主要原因應係因鈍力性顱腦損傷、硬腦膜下腔出血，
      引發急性肺炎合併肺膿瘍而起，被告以皮帶及電線（ＡＶ端子線）毆打被害人
      張惟絲之背部、臀部及四肢所造成張惟絲背部、臀部及四肢瘀血等「肢體損傷
      」，應不致引發張惟絲死亡之結果。再經本院就解剖被害人屍體發現之「對衝
      性顱腦鈍力損傷」、「肺臟充血、水腫、重度及多數肺膿瘍」等症狀，函請法
      務部法醫研究所進一步說明其成因及與被害人死亡之關係，該所綜合研判結果
      ，認被害人之死亡原因及死亡方式，推定係因生前患急性肺炎併肺膿瘍，及體
      力不支跌倒，撞及左頂部（撞擊傷）致左側頂枕部硬腦膜下腔出血，最後因肺
      炎（呼吸性休克）及顱內出血（神經性休克）而死亡，肺炎與顱內出血應可為
      因果關係，此有該研究所九十三年二月十一日法醫理字第０九二０００三九四
      ０號函在卷足憑。該判斷被害人患肺炎症狀，恰與證人己○○、乙○○前開描
      述被害人身體狀況相符。則本件被害人之死亡，係因被害人本身罹患重病，身
      體虛弱，獨自一人在房間勉力站起而跌撞，導致頭部受創引起，乃至為可能。
      此外，並查無任何積極證據足認被告對被害人頭部之撞擊傷有何加工行為，而
      被告前述傷害被害人四肢及背部之行為與被害人死亡間，又缺乏證據證明存有
      相當因果關係，自不能令被告負刑法第二百七十七條第二項之傷害致死罪責。
五、綜上所述，被告所為，係犯刑法第二百七十七條第一項之傷害罪，公訴意旨認係
    犯同法條第二項之傷害致人於死罪，起訴法條，尚有未洽，應予變更。被告自九
    十年十月十五日起，連續在上址以其所有之皮帶、電線（ＡＶ端子線）毆打張惟
    絲之背部、臀部及四肢，致張惟絲背部、臀部及四肢均受有瘀血之傷害，顯係基
    於概括之犯意反覆所為，為連續犯，應以一罪論，並加重其刑。原審因認被告罪
    證明確，變更檢察官起訴法條，適用刑法第五十六條，第二百七十七條第一項，
    第四十條第一項前段，第三十八條第一項第二款，罰金罰鍰提高標準條例第一條
    前段，第二條規定，審酌被告之品行、犯罪之動機、目的、手段、被害人受傷害
    程度及被告犯罪後之態度等一切情狀，量處有期徒刑六月，並諭知易科罰金之折
    算標準。又以扣案皮帶及電線，係被告所有且供犯傷害罪所用之物，應予宣告沒
    收。經核認事用法，均無違誤，量刑亦稱妥適。檢察官上訴意旨，仍執前詞謂：
    被害人確係因鈍力性顱腦及肢體損傷、硬腦膜下腔出血，引發急性肺炎合併肺膿
    瘍而死亡，業經檢察官督同法醫師相驗並進行解剖屬實，製有勘驗筆錄、相驗屍
    體證明書、驗斷書、進行解剖時所拍照片十五幀及法務部法醫研究所法醫所醫
    鑑字第一三九一號鑑定書等資料附卷可憑。而依鑑定人石台平法醫所為上開鑑定
    書所載之鑑定結果，對於造成被害人鈍力性顱腦及肢體損傷、硬腦膜下腔出血等
    傷害之方式（亦即自他為之判定），則判斷為他為亦即他殺，也就是說上開傷害
    不可能係被害人自行造成，係經由他人以外物介入始會造成如此嚴重之傷害，且
    被告家人與被害人無何互動，亦未毆打被害人，自可排除被告家人涉案可能性，
    而被害人之生活起居均由被告負責，被告確實曾以皮帶及電線等物毆打被害人，
    再參以上開鑑定報告認定該傷害係由他人所為等情，是被害人頭部之傷，應係被
    告毆打所致，應負傷害致死罪刑云云，指摘原判決不當，所指「他殺」、「被告
    所為」等情，並無證據可憑，無非推測，其上訴並無理由，應予駁回。
據上論斷，應依刑事訴訟法第三百六十八條，判決如主文。
本案經檢察官丙○○到庭執行職務。
中      華      民      國      九十三  年      三      月      二十六  日
                                臺灣高等法院臺中分院刑事第六庭
                                      審判長法  官  陳  嘉  雄
                                            法  官  陳  秀  
                                            法  官  邱  顯  祥
右正本證明與原本無異。
檢察官得上訴。
被告不得上訴。
如不服本判決應於收受送達後十日內向本院提出上訴書狀，其未敘述上訴之理由者並
得於提起上訴後十日內向本院補提理由書（均須按他造當事人之人數附繕本）。
                                            書記官  陳  桂  芬
中      華      民      國      九十三  年      三      月      二十九  日
                                                                        Ａ
